臺灣臺南地方法院刑事裁定　　　　　　　95年度聲判字第39號
聲　請　人　乙○○
代　理　人　蘇正信律師
被　　　告　甲○○
上列聲請人因告訴被告過失傷害案件，不服臺灣高等法院臺南分
院檢察署檢察長駁回再議之處分（九十五年度上聲議字第九五九
號），聲請交付審判，本院裁定如下：
    主    文
聲請駁回。
    理    由
一、按告訴人不服上級法院檢察署檢察長或檢察總長認再議為無
    理由而駁回之處分者，得於接受處分書後十日內委任律師提
    出理由狀，向該管第一審法院聲請交付審判。法院認為交付
    審判之聲請不合法或無理由者，應駁回之。刑事訴訟法第二
    百五十八條之一、第二百五十八條之三第二項前段，分別定
    有明文。
二、本件聲請人以被告甲○○涉犯過失傷害案件，向臺灣臺南地
    方法院檢察署檢察官提出告訴，經該檢察署檢察官於民國九
    十五年十月二十三日以九十五年度調偵字第五五九號為不起
    訴處分後，聲請人不服，聲請再議，亦經臺灣高等法院臺南
    分院檢察署檢察長於九十五年十一月十四日以九十五年度上
    聲議字第九五九號再議為無理由而駁回再議，該再議駁回不
    起訴處分書依刑事訴訟法第六十二條準用民事訴訟法第一百
    三十八條第一項之規定，於九十五年十一月二十二日寄存送
    達地之警察機關即安中派出所在案，應於同年十二月二日生
    送達之效力，聲請人於同年十二月一日向本院聲請交付審判
    ，於法尚無不合。
三、聲請交付審判意旨略以：
    依案發時間為下午七時三十分，應係交通繁忙期間，來往車
    輛頻繁，被害人楊子瑩自不可能穿越紅燈左轉，是本案車禍
    ，應係被告闖越海佃路上紅燈所致，被告所辯及證人陳鴻展
    所證，要與事實不符；依道路交通事故現場圖所示，被告所
    駕駛之自小客車行經肇事地點撞及被害人楊子瑩所騎乘之機
    車前，並無煞車痕跡，又於撞及後仍拖行機車長達二十八公
    尺，因機車車頭卡在車下始停止，足證被告超速行駛，且於
    肇事後並未及時煞停，減輕被害人之傷害，顯有未注意車前
    狀況並隨時採取必要安全措施之疏失；據被告於警詢供稱：
    「…當時我未看見對方車至何方向駛來，…突然看見對方車
    自我車左側大安街衝出我車前而立即碰撞…」，足見被告駕
    車並未注意前後左右狀況，隨時作煞停準備，已有疏失；又
    據證人陳鴻展於偵訊時證稱：「…我們看對方綠燈轉為黃燈
    時就騎到海佃路上的安全島位置，再看後方有無來車再左轉
    」，足見被告車之車道號誌為黃燈時，被害人之機車始穿越
    海佃路南向北車道停於中間之安全島等候左轉進入海佃路北
    向南車道，當時並未侵入被告車之車道，而黃燈轉為紅燈之
    時間僅數秒，被害人機車左轉時北向南車道顯已轉為紅燈，
    是被告自有搶越黃燈或闖紅燈情事。
四、按九十一年二月八日修正公布之刑事訴訟法，新增第二百五
    十八條之一至之四所規定之「交付審判制度」，其主要目的
    在建立對於檢察官不起訴或緩起訴裁量權之外部監督機制，
    法院僅就檢察官所為不起訴或緩起訴之處分是否正確加以審
    查，以防止檢察機關濫權。依此立法精神，同法第二百五十
    八條第三項規定法院審查聲請交付審判案件時「得為必要之
    調查」，其調查證據之範圍，自應以偵查中曾顯現之證據為
    限；而同法第二百六十條對於不起訴處分已確定或緩起訴處
    分期滿未經撤銷者得再行起訴之規定，其立法理由說明該條
    所謂不起訴處分已確定者，包括「聲請法院交付審判復經駁
    回者」之情形在內，是前述「得為必要之調查」，其調查證
    據範圍，更應以偵查中曾顯現之證據為限，不得就告訴人新
    提出之證據再為調查，亦不得蒐集偵查卷以外之證據，否則
    ，將與刑事訴訟法第二百六十條之再行起訴規定，混淆不清
    。再為避免法官權限之過度擴張，因而壓縮檢察官之控訴權
    限，甚至形成法官兼任檢審角色之「新糾問制」，法院對於
    聲請交付審判案件之審查，應限於檢察官不起訴處分是否違
    法。質言之，如檢察官係依據刑事訴訟法第二百五十二條規
    定予以不起訴處分者，應審查該處分是否符合該條各款之規
    定；若係依據同法第二百五十三條規定為不起訴處分者，則
    應審查該處分是否有裁量逾越或裁量濫用之情形。至於檢察
    官據以不起訴處分之基礎事實，則非法院應行介入審查之對
    象，蓋法院裁定交付審判之前提，乃該案件已經跨越起訴門
    檻，亦即符合刑事訴訟法第二百五十一條第一項規定、檢察
    官應提起公訴之情形，縱或法院對於檢察官所認定之事實有
    不同判斷，惟該案件必須繼續偵查始能判斷應否起訴者，即
    該案件並未存有應起訴之犯罪事實及理由，而未到達起訴門
    檻時，法院仍應依據現行第二百五十八條之三第二項前段規
    定，以聲請無理由裁定駁回。
五、本院查：
  (一)按犯罪事實應依證據認定之，無證據不得認定犯罪事實，刑
    事訴訟法第一百五十四條第二項定有明文。再事實之認定，
    應憑證據，如未能發現相當證據，或證據不足以證明，自不
    能以推測或擬制之方法，為裁判基礎；而認定犯罪事實所憑
    之證據，雖不以直接證據為限，間接證據亦包括在內，然而
    無論是直接或間接證據，其為訴訟上之證明，須於通常一般
    人均不致有所懷疑，而得確信為真實之程度者，始得據為有
    罪之認定；又告訴人之告訴，本以使被告受刑事訴追為目的
    ，故其陳述是否與事實相符，自應調查其他證據，以資審認
    ，苟其所為攻擊之詞，尚有瑕疵，則在此瑕疵未予究明以前
    ，即不能遽採為斷罪之基礎（最高法院二十九年上字第三一
    ○五號、三十年上字第八一六號、四十年台上字第八六號、
    五十二年台上字第一三○○號、六十九年台上字第一五三一
    號及七十六年台上字第四九八六號著有判例意旨參照）。
  (二)聲請人告訴被告涉有過失傷害之罪嫌，無非以：被告於九十
    四年十月二十三日晚上七時三十分許，駕駛車號ＨＥ－九七
    六五號自用小客車，沿臺南市○○區○○路二段內側快車道
    ，由北往南方向行駛，行經該路段與大安街交岔路口之際，
    理應注意車前狀況並隨時採取必要之安全措施，而依當時情
    形，並無不能注意之情事，竟疏未注意，貿然行駛，撞擊適
    行經該處，在安全島等候左轉，由被害人即聲請人乙○○之
    女楊子瑩（七十六年次）所騎乘之Ｈ三Ｒ－八六八號重機車
    ，致被害人受有顱腦損傷、顱內出血等之傷害，為其主要論
    據。被告於原檢察官偵查中堅決否認上開犯行，辯稱：當時
    行駛號誌是綠燈，他的車已快通過路口，大概快接近南側分
    向島時，突然看到被害人所騎機車衝駛至他車前，避煞已不
    及，隨即撞上等語。
  (三)惟經本院核閱原臺灣臺南地方法院檢察署九十五年度調偵字
    第五五九號不起訴處分及臺灣高等法院臺南分院檢察署九十
    五年度上聲議字第九五九號處分書以：被告所辯，核與證人
    陳鴻展於警訊及偵查證述當時係楊子瑩闖紅燈之情節相符，
    證人陳鴻展係被害人之友人，其陳述當不致偏袒被告，且係
    於車禍發生之際，並尾隨被害人所騎機車之後，對車禍之發
    生記憶猶新，係屬直接目擊者，故其證詞，顯屬可信。此外
    ，復有道路交通事故現場圖、道路交通事故調查報告表及現
    場照片各乙份在卷足稽，按依現場圖所繪及上述證據所示，
    被害人駕駛上開機車，行經設有行車管制號誌肇事岔路口，
    未依號誌指示行駛，應為本件車禍之肇事原因，而被告對本
    件車禍之發生，難期有防範之可能，被告應無過失。又本件
    肇事原因，經送臺灣省車輛行車事故覆議鑑定委員會鑑定結
    果，亦同此認定，有該委員會鑑定意見書函一份存卷可參；
    又據道路交通事故現場圖，現場為無缺陷、乾燥之柏油路面
    ，被告煞車距離為二十八公尺，依交通部道路交通安全督導
    會訂定之一般公路汽車煞車距離、行車速度對照表，速度約
    為每小時七十公里，惟因被害人機車卡在被告車下，其前車
    輪未能產生煞停之效用，故其煞車條件顯然不能以一般情況
    視之，即不能依此即推定被告行車超過每小時七十公里，是
    則聲請人一再主張被告超速，亦屬臆測，且查本件係被害人
    闖紅燈闖入被告前行路上始遭被告撞擊，已如前述，被告如
    有超速，亦屬交通違規問題，尚不認係被告超速而撞擊被害
    人。因認被告罪嫌不足，為不起訴處分，並據以駁回聲請人
    之再議。查該不起訴處分及駁回再議，已就聲請人所指訴事
    項，因無從證明被告對被害人有何過失傷害之行為，不能以
    其片面指訴遽採為斷罪基礎之理由敘明甚詳，而依刑事訴訟
    法第二百五十二條第十款不起訴處分及第二百五十八條前段
    駁回再議之處分，於法尚無不合。
  (四)綜上所述，本件檢察機關依據偵查結果，認為被告之過失傷
    害罪嫌不能證明，因而為不起訴處分及駁回再議聲請，於事
    實調查程序及相關事證之評價認定，於法均無不合；且本院
    依職權調閱全卷審核結果，亦認本案並未存有應起訴之犯罪
    事實及理由，聲請人猶執前詞，聲請交付審判，其聲請為無
    理由。
六、依刑事訴訟法第二百五十八條之三第二項前段，裁定如主文
    。
中　　華　　民　　國　　96　　年　　2 　　月　　16　　日
                  刑事第七庭  審判長  法  官  蔡奇秀
                                      法  官  莊玉熙
                                      法  官  林欣玲
以上正本證明與原本無異。
不得抗告。
　　　　　　　　　　　　　　  　　　　書記官  鄭佩玉
中　　華　　民　　國　　96　　年　　2 　　月　　16　　日
